臺灣臺南地方法院刑事判決
111年度金訴字第102號
公  訴  人  臺灣臺南地方檢察署檢察官
被      告  林文斌





上列被告因違反洗錢防制法等案件，經檢察官提起公訴（110年
度偵緝字第1000號），被告於本院受命法官行準備程序中就被訴
事實為有罪之陳述，經合議庭裁定改由受命法官獨任依簡式審判
程序審理，並判決如下：
    主      文
林文斌幫助犯洗錢防制法第十四條第一項之一般洗錢罪，處有期
徒刑參月，併科罰金新臺幣壹萬元，罰金如易服勞役，以新臺幣
壹仟元折算壹日。
未扣案犯罪所得新臺幣貳仟元沒收，於全部或一部不能沒收或不
宜執行沒收時，追徵其價額。
    事實及理由
一、按被告林文斌所犯為死刑、無期徒刑、最輕本刑3年以上有
    期徒刑以外之罪，亦非高等法院管轄之第一審案件，其於準
    備程序中就被訴事實為有罪之陳述，經告知簡式審判程序之
    旨，並聽取檢察官及被告之意見後，本院合議庭依刑事訴訟
    法第273條之1第1項規定裁定進行簡式審判程序，是本案之
    證據調查，依同法第273條之2規定，不受同法第159條第1項
    、第161條之2、第161條之3、第163條之1及第164條至第170
    條所規定證據能力認定及調查方式之限制，合先敘明。
二、本案犯罪事實及證據，除證據部分補充「被告於準備程序及
    審理中之自白」、「台新國際商業銀行函及檢附之開戶資料
    、帳戶交易明細」外，其餘均引用起訴書之記載（如附件）
    。
三、論罪科刑：
　㈠按刑法上之幫助犯，係對於犯罪與正犯有共同之認識，而以
    幫助之意思，對於正犯資以助力，而未參與實施犯罪之行為
    者而言。經查，被告基於幫助之意思，將其申辦之台新國際
    商業銀行帳號00000000000000號帳戶（下稱系爭帳戶）之存
    摺、提款卡及密碼提供予詐欺集團成員，容任該集團成員用
    以詐欺取財，並以此輾轉方式製造金流斷點，掩飾、隱匿詐
    欺犯罪所得之本質及去向以洗錢，顯係基於幫助詐欺取財及
    幫助洗錢之不確定故意，且所為提供系爭帳戶存摺、提款卡
    及密碼予他人之行為，屬該等犯罪構成要件以外之行為。故
    核其所為，係犯刑法第30條第1項前段、第339條第1項之幫
    助詐欺取財罪，及刑法第30條第1項前段、洗錢防制法第14
    條第1項之幫助一般洗錢罪。
　㈡被告以交付系爭帳戶存摺、提款卡及密碼之一行為，同時觸
    犯幫助詐欺取財罪及幫助一般洗錢罪，為想像競合犯，應依
    刑法第55條前段規定，從一重論以幫助一般洗錢罪。
　㈢被告基於幫助之犯意而為一般洗錢罪，應依刑法第30條第2項
    規定，按正犯之刑減輕之。又被告於審判中自白洗錢犯罪，
    依洗錢防制法第16條第2項規定，減輕其刑，並依刑法第70
    條規定遞減之。
　㈣茲審酌被告率爾將系爭帳戶存摺、提款卡及密碼提供予詐欺
    集團成員使用，不啻助長訛詐風氣，使執法人員難以追查犯
    罪者之真實身分，並造成告訴人王昭惠被詐騙而蒙受金錢損
    失，實有不該；惟念被告並未實際參與本案詐欺取財、洗錢
    之犯行，且犯後終能坦承所犯，表現悔意；兼衡被告迄未與
    告訴人達成和解亦未賠償之客觀情形，暨其自陳學歷為高職
    肄業、未婚無子女、入看守所前在臺北港擔任臨時粗工、無
    須扶養親屬、家庭經濟狀況勉持（見本院卷第241頁）等一
    切情狀，量處如主文所示之刑，並就罰金刑部分諭知易服勞
    役之折算標準，以示懲儆。
四、沒收部分：
　㈠本案被告因其幫助詐欺取財及幫助一般洗錢犯行，所獲取不
    法報酬新臺幣2,000元，為其犯罪所得，應依刑法第38條之1
    第1項前段規定宣告沒收，於全部或一部不能沒收或不宜執
    行沒收時，則應依同條第3項規定，追徵其價額。
　㈡至被告所提供之系爭帳戶存摺、提款卡及密碼，已由詐欺集
    團成員持用，未據扣案，而該等物品可隨時停用、掛失補辦
    ，且就沒收制度所欲達成之社會防衛目的亦無助益，不具刑
    法上之重要性，而無宣告沒收、追徵之必要，併予說明。
據上論斷，應依刑事訴訟法第273條之1第1項、第299條第1項前
段、第310條之2、第454條第2項判決如主文。
本案經檢察官林朝文提起公訴，檢察官林容萱到庭執行職務。
中　　華　　民　　國　　111 　年　　8 　　月　　18　　日
                  刑事第四庭   法　官　王鍾湄
以上正本證明與原本無異。
如不服本判決應於收受本判決後20日內向本院提出上訴書狀，並
應敘述具體理由。其未敘述上訴理由者，應於上訴期間屆滿後20
日內向本院補提理由書狀（均須按他造當事人之人數附繕本）「
切勿逕送上級法院」。 
                               書記官  蘇冠杰
中　　華　　民　　國　　111 　年　　8 　　月　　18　　日
附錄本案論罪科刑法條：
刑法第30條
幫助他人實行犯罪行為者，為幫助犯。雖他人不知幫助之情者，
亦同。
幫助犯之處罰，得按正犯之刑減輕之。
刑法第339條
意圖為自己或第三人不法之所有，以詐術使人將本人或第三人之
物交付者，處5年以下有期徒刑、拘役或科或併科500,000元以下
罰金。
以前項方法得財產上不法之利益或使第三人得之者，亦同。
前2項之未遂犯罰之。
洗錢防制法第2條
本法所稱洗錢，指下列行為：
一、意圖掩飾或隱匿特定犯罪所得來源，或使他人逃避刑事追訴
    ，而移轉或變更特定犯罪所得。
二、掩飾或隱匿特定犯罪所得之本質、來源、去向、所在、所有
    權、處分權或其他權益者。
三、收受、持有或使用他人之特定犯罪所得。
洗錢防制法第14條
有第2條各款所列洗錢行為者，處7年以下有期徒刑，併科新臺幣
5,000,000元以下罰金。
前項之未遂犯罰之。
前2項情形，不得科以超過其特定犯罪所定最重本刑之刑。